【裁判字號】    90,訴,599
【裁判日期】    900404
【裁判案由】    發掘墳墓
【裁判全文】
臺灣臺中地方法院刑事判決                            九十年度訴字第五九九號
    公  訴  人  臺灣台中地方法院檢察署檢察官
    被      告  甲○○
   選任辯護人   林龍司律師
右列被告因發掘墳墓案件，經檢察官提起公訴（八十九年度偵字第一九七六七號），
本院判決如左：
    主  文
甲○○發掘墳墓，處有期徒刑拾月，緩刑貳年。
    事  實
一、甲○○因轉包黃聰所經營永全禮儀社受乙○○所託，處理乙○○之妻許林春妹
    之喪葬事宜，為修建許林春妹之墓地，竟於民國八十八年二月二十五日上午十時
    許，在臺中縣太平市○○路一五二巷太平市第一公墓內，未經陳素花及其親族等
    人之同意，即發掘陳素花之祖父、父親及母親三人，葬於上開公墓內之墳墓，並
    將前開三人之遺骨三甕，移至附近之廢墓掩葬後，將許林春妹之棺木埋葬於前開
    發掘之墳地。嗣八十八年四月三日上午七時許，許素花之夫丙○○發現上開祖墳
    遭人破壞並建築新墓，始查悉上情。
二、案經臺中縣警察局霧峰分局報告臺灣臺中地方法院檢察署檢察官偵查起訴。
    理  由
一、訊據被告甲○○矢口否認有前揭犯行，辯稱：有關修建許林春妹墓地工程，其是
    再轉包戊○○施工，其並未參與，施工期間發掘上開三甕遺骨之事，其並不知情
    等語。惟查本件被告於八十八年四月六日警訊時供稱：「我是於八十八年二月二
    十五日上午十時左右，在臺中縣太平市○○路一五二巷太平市第一公墓內掘到又
    破壞了丙○○祖先的墳墓，事因是我承包丁○○永全禮儀公司的工作，負責修建
    乙○○的太太許林春妹的新墓，當挖掘丙○○祖先的遺骨罈後，我方知道該墓地
    是有人所有，而我才將這三罈移到附近的廢墓埋葬」、我挖掘了丙○○的祖墳，
    並已破壞又將墳裡的遺骨三罈遺棄埋葬在附近廢棄墳裡，經丙○○會同警方和我
    才又把丙○○先人的遺骨找回」。被告已就前開犯罪事實具體詳供在卷，另證人
    戊○○於本院審理中亦到庭證稱其係受本件被告甲○○所僱用，其於發掘到遺骨
    三甕後即報告甲○○，是由甲○○決定移至附近之廢墓掩葬的等情，此並核與證
    人黃聰、丙○○及乙○○等人於偵查中證述情節相符，並有贓物認領保管單一
    件在卷可稽。而按刑法上之發掘墳墓罪，係保護社會敬重墳墓之善良風俗，而非
    保護墳墓之本身或死者之遺族，故無主之墳墓，亦在保護之列，因而行為人雖不
    知所挖掘者係何人之祖墳，但只要對其所挖掘者係墳墓一節有所認識，即應成立
    上開罪責（最高法院七十年度臺上字第三三三三號判例參照），本件縱被告於挖
    掘之初，不知係他人之墓地，然於被告發掘看見陳素花之祖父、父親及母親三人
    之遺骨三罈後，卻未停止挖掘，尚且將上開骨灰罈三只掘起遷移至附近掩葬遺棄
    ，難認被告無發掘他人墳墓之故意。是以被告所辯，無非事後卸責之詞，應不無
    可採，其犯行堪以認定。
二、核被告所為，係犯刑法第二百四十八條第一項之發掘墳墓罪，爰審酌被告犯罪之
    動機、目的、手段，犯罪所生之危害、犯罪後已與被害人丙○○和解，由被告負
    責費用將上開遺骨三甕安放台中縣太平鄉代金天仙宮，此有和解書影本一紙在卷
    可憑等一切情狀，量處如主文所示之刑。末查被告前雖曾於七十五年間犯賭博罪
    ，經法院判處有期徒刑六月，惟已於七十五年九月二十四日易科罰金執行完畢，
    五年內未再受有期徒刑以之宣告，此有台灣高等法院被告全國前案紀錄表在卷可
    憑，其經此教訓，當知警惕而無再犯之虞，本院綜核各情，所宣告之刑，認以暫
    不執行為適當，併予宣告緩刑二年，以啟自新。
據上論斷，應依刑事訴訟法第二百九十九條第一項前段，刑法第二百四十八條第一項
，第七十四條第二款判決如主文。
中      華      民      國      九十      年      四      月      四    日
                                        法  官  柯  崑  輝
右正本證明與原本無異。
如不服本判決，應於送達後十日內向本院提出上訴狀（須附繕本)， 上訴於台灣高等
法院台中分院。
                                        書記官
中      華      民      國      九十      年      四      月      四    日
附錄論罪科刑法條
刑法第二百四十八條
發掘墳墓者，處六月以上五年以下有期徒刑。
前項之未遂犯罰之。


司法院資訊處製作；財團法人民間司法改革基金會備份。
